臺灣高等法院臺南分院刑事裁定　　　　　　　九十一年度交抗字第五五號　　 Ｃ
　　　抗　告　人　甲　○　○
右列抗告人因違反交通管理處罰條例案件，不服臺灣臺南地方法院中華民國九十一年
四月十二日裁定（九十年度交聲字第二二五號）提起抗告，本院裁定如左：
      主      文
原裁定撤銷，發回臺灣臺南地方法院。
      理      由
一、抗告意旨略以：原裁定無非以（一）警員楊凱鋒在中山路與五福路口攔查到抗告
    人甲○○之機車後，當場擎單舉發；（二）楊凱鋒說明抗告人是被前後夾擊當場
    尋獲的；（三）裁決抗告人有二輛以上之機車共同在道路上競駛；（四）楊凱鋒
    直接見聞抗告人所所駕之機車與他車共同在道路上競駛之事實經過，對事實最明
    瞭；（五）抗告人指稱楊凱鋒舉發有誤一節，未及提出確實證據以供調查，且未
    提供相關證據以資證明值勤警員確有捏造事實等為理由，駁回抗告人之聲明異議
    。惟查，事發後，曾前往交通大隊一分隊與楊凱鋒對質當時情況，楊凱鋒陳稱：
    那天狀況是我們帶著一群機車隊伍值勤取締飆車勤務，大隊長也有出勤，其中大
    隊長有跟到飆車族，沿途有把其中三台機車車牌告知勤務中心，再以無線電通知
    我前來攔檢，我是從抗告人後側來，在中山路與五福路口將他攔檢，大隊長告知
    是通報車牌之一，即授意將抗告人帶回派出所，‧‧‧，帶回派出所後，衡量一
    下，基於‧‧‧只是闖紅燈而已，大隊長即說那單子（罰單）開一開即可。重點
    是我們警方沒錄影到，如有錄影到我們就會以公共危險罪移送法辦，所以才開罰
    單受理。‧‧‧所有的東西都是在大隊長的認定下授意的，我到那個地方，大隊
    長說我對照了沒有問題，單子開了即沒問題，是這樣子來的，如果今天是我跟的
    ，我認定的話，我很簡單，我把證據給你們就好了，我也沒辦法，我也是上班的
    ，大隊長說，來就是這台車，把單子開一開就好了，我當然沒辦法回絕。此有錄
    音帶一卷為證，從而，依據上開說明，可知楊凱鋒並未當場掣單舉發，係帶回派
    出所後才開立，亦未前後包抄抗告人，係待抗告人停紅燈待綠燈通行後，才從後
    方而來，更無相關佐證足以證明抗告人與二輛以上機車競駛，且據楊凱鋒之前述
    說明，其並未在現場，一切均是大隊長授意的。而關於抗告人未提供證據乙節，
    於九十年十一月二十九日原審開庭時，曾提供上述錄音帶，惟原審法官不予接受
    云云。
二、原裁定理由以：（一）本件受處分人即異議人甲○○係於民國（下同）九十年八
    月五日凌晨三時四十分許，騎駛車號ＫＧ６─５８０號重型機車，在高雄市○○
    路與另兩部機車由西往東沿路爭道競駛，且在行至忠孝街口時因見警臨檢，旋即
    迴轉往西競駛，經執勤員警通報高雄市政府警察局交通大隊勤指中心備查後，值
    勤員警之警車即沿路尾隨異議人之機車行駛，並在中山路與五福路口攔查到異議
    人之機車後，當場掣單舉發等情，有高雄市政府警察局高市警刑字第Ｂ0000
    0000號舉發違反道路交通管理事件通知單及高雄市政府警察局交通大隊九十
    年九月三日高市警交行字第一三一０二號函各一紙在卷可稽，並經本件舉發之員
    警楊凱峰於本院調查時到庭陳證：「（問：本件是否你告發的，情形如何【提示
    舉發單】？）是我告發的，當時我是開蒐證巡邏車，帶重型機車隊巡邏。異議人
    是飆車族，他經過前面有路檢處，就迴轉回來，我們隊員通報我們，我們趕到，
    他們四處逃竄，他車子被我們攔下，我們有核對過，他是通報飆車的車子之一。
    因為未及錄影，所以我們只舉發他違規。當時他在飆車時，車號確實已被我們所
    鎖定。等飆車族四散逃逸，他就被我們前後夾擊當場查獲的。沒有誣告他」等語
    無訛（見本院九十年十一月二十九日訊問筆錄），而異議人亦坦承有於右開時、
    地駕駛該輛重型機車行經前開路口，並為警當場攔停掣單舉發之事實，參諸執勤
    警員係依法執行公務，與異議人並不相識，素無怨隙，苟非實情，自無須恣意誣
    攀之理。而且警員執行公務本身受行政懲處責任之監督，到庭具結作證更以刑罰
    擔保其真實性，警員應無甘冒行政懲處及刑法偽證罪責任而刻意誣陷之必要。因
    此，可信賴警員楊凱鋒前開陳證為真實。（二）異議人雖一再辯稱其僅係在該路
    口停等紅燈而未與他車飆車云云。惟按法院受理交通異議案件，乃是對於交通舉
    發行政處分審查其是否違法，本質上屬於行政爭訟過程，與普通法院審理刑事案
    件之原則不同。其舉證責任之原理，非如刑事案件中，應超越任何合理懷疑始可
    為有罪判決者之嚴格程度。其舉證責任之原理，應與民事訴訟相類似，除有特別
    規定外，基本上準用民事訴訟法，由國家機關與人民二造，各自履行其主觀之舉
    證責任，在過程中各自提出證據；若窮盡各種證據方法，待證結果仍有不明時，
    則由客觀之舉證責任危險分配原則，決定國家機關與人民二造何人應受敗訴危險
    。此參酌行政訴訟法第一百三十六條規定準用民事訴訟法第二百七十七條自明。
    查原裁決機關交通部公路局嘉義區監理所麻豆監理站，裁決異議人甲○○有二輛
    以上之機車共同在道路上競駛之違規事實，乃引據舉發單為證。而舉發本件違規
    事件之高雄市政府警察局交通大隊員警楊凱鋒，就本件如何查獲並舉發之經過，
    亦於本院調查時到庭陳證無訛，已如前述，並就異議人是飆車族，且異議人係與
    他車飆車競駛至前開路段，因見警路檢旋迴車並四處逃竄，經值勤員警鎖定異議
    人騎乘之機車車號並沿路追逐後，異議人始為警前後夾擊當場查獲並掣單舉發等
    本件違規情節均供述明確，而查警員楊凱鋒本身直接見聞異議人所駕之機車與他
    車共同在道路上競駛之事實經過，對事實最為明瞭，又經以行政及刑事責任擔保
    其真實性，且舉發當時所記載違規人所駕車之違規情節又與事實相符等等各項因
    素，綜合認定其陳述為可採信。而異議人就其指稱舉發員警舉發有誤乙節，既未
    提出確實證據以供調查，且未提供任何相關證據足資證明值勤員警確有捏造事實
    違法取締之情事，從而異議人前開所辯，要係卸責之詞，自無可採。（三）本件
    異議人有於右述時、地，駕駛前開機車而有二輛以上之機車共同在道路上競駛之
    事實，既可認定，則移送機關即交通部公路局嘉義區監理所麻豆監理站據此引用
    前開道路交通管理處罰條例第四十三條第三項、第六十七條第二項、第四十三條
    第四項前段規定，而裁處異議人罰鍰新臺幣三萬元，並吊銷其駕駛執照且三年內
    不得考領，另吊扣該車輛牌照三個月，於法並無不當，異議人異議為無理由，應
    予駁回等語，固非無見。
三、經查：法院受理交通異議案件，乃是對於交通舉發行政處分審查其是否違法，本
    質上屬於行政爭訟，其舉證責任之分配原則依行政訴訟法第一百三十六條之規定
    ：「除本法有規定者外，民事訴訟法第二百七十七條之規定於本節準用之。」，
    而民事訴訟法第二百七十七條規定：「按當事人主張有利於己之事實者，就其事
    實有舉證之責任。但法律別有規定，或依其情形顯失公平者，不在此限。」，是
    抗告人對有利於己之事實負有舉證責任。然查本件係由高雄市政府警察局交通警
    察大隊（下簡稱高雄市交通大隊）警員即證人楊凱鋒所告發，據其於原審審理期
    日到庭證稱：當時我是開蒐證巡邏車，帶重型機車巡邏，異議人（即抗告人）係
    飆車族，經過前面有路檢之處即迴轉，我經隊員通報趕到攔下異議人，有核對過
    異議人是通報飆車的車子之一，因未及錄影，所以僅舉發違規，當時異議人在飆
    車時，車號確實已被我們鎖定等語，足見證人楊凱鋒乃依據隊員之通報始知被鎖
    定之飆車族之車號，經攔下異議人後再與通報隊員確認，因此，證人楊凱鋒並非
    當時親眼直接見聞鎖定之飆車族車號之警員，其所為上開證詞尚難遽採為足資證
    明抗告人所騎乘機車之車號即係先前其隊員所鎖定飆車族車號之證據方法，雖另
    有當時參與此項勤務鎖定車號之警員以及此項勤務之通報記錄，然此二證據方法
    均為高雄市交通大隊所取得，若令抗告人負有提出此二證據方法之責，顯有失公
    平，揆諸前揭法條規定，本院遂命高雄市交通大隊勤務中心提出此項勤務之通報
    紀錄，依該中心僅提出該通報記錄之錄音帶內容所示：當時執行此項攔檢飆車族
    勤務之警員共分為二組，一為鎖定飆車族之行進路線及車號之警員，一為進行攔
    檢之警員，先由負責鎖定飆車族之警員通報飆車族之機車約五、六輛正沿五福路
    往東，至五福路與仁愛路口路檢處前迴轉，往西前進至五福路與中山路口前四處
    逃竄，遂緊急通報攔檢警員攔檢車號為「ＫＧＧ—五八０」、「ＣＬ五—八二七
    」、「ＯＷＸ—０三０」之飆車族機車，經攔檢警員即證人楊凱鋒攔檢後回報車
    號以為確認，然前述通報飆車族之機車車號與抗告人所騎乘之機車車號「ＫＧ六
    —五八０」並不相符，縱因車號「ＫＧＧ—五八０」與抗告人所騎乘機車之車號
    「ＫＧ６—５８０」相近而容有誤認，惟證人楊凱鋒於攔檢後回報確認時，衡之
    常理，已在抗告人所騎乘之機車停止處，應可清晰確認抗告人所騎乘機車之車號
    ，卻仍回報攔檢之機車車號為「ＫＧＧ—五八０」，此有錄音帶一卷在卷可稽，
    則值勤警員通報之飆車族車號與抗告人所騎乘機車之車號顯有不同，已令人滋疑
    。再徵之高雄交通大隊執行此項勤務時，並未錄影，致無法再次確認兩部機車之
    同一性，從而，證人楊凱鋒既非親自直接見聞之人，證言又有上述瑕疵，尚無法
    以此瑕疵之證言，遽認抗告人所騎乘之機車係屬當時執行勤務警員所鎖定飆車族
    之機車。原審裁定既有上述可議之處，抗告人執此提起抗告，指摘原裁定不當，
    非無理由，應由本院將原裁定予以撤銷，另由原審為適法之裁定，以昭折服。
四、據上論斷，應依道路交通事件處理辦法第二十五條、刑事訴訟法第四百十三條前
    段，裁定如主文。
中    華    民    國      九十一      年      七      月      十八      日
                                  臺灣高等法院臺南分院刑事第五庭
                                      審判長法官  鄭    文    肅
                                            法官  黃    三    哲
                                            法官  王    浦    傑
右正本證明與原本無異。
不得再抗告。
                  法院書記官  蔡    振    豐
中    華    民    國      九十一      年      七      月      十九      日
